臺灣臺南地方法院刑事判決　　　　　　　　　　　　　九十年度易字第二四八六號
　　公　訴　人　臺灣臺南地方法院檢察署檢察官
　　被　　　告　己○○原名陳.
右列被告因偽造文書案件，經檢察官提起公訴（九十年度偵緝字第六二八號），本院
判決如左：
    主  文
己○○無罪。
    理  由
一、公訴意旨略以：被告己○○（原名陳月娥）與丙○○（業經本院以九十一年度易
    字第七一五號判處應執行有期徒刑一年）、庚○○（業經臺灣高等法院臺南分院
    以九十一年度上易字第四一八號判決免訴確定）、丁○○（業經本院以九十年度
    易字第二一六四號判處有期徒刑三月，緩刑二年確定），共同基於犯意聯絡，於
    民國八十八年八、九月間，由丙○○、己○○負責籌集資金及與大陸方面接洽事
    宜，庚○○、丁○○負責介紹國人至大陸地區與大陸人士辦理假結婚，以使大陸
    人士得以入境非法工作，庚○○等每介紹一人可得報酬新臺幣（下同）五萬元，
    與大陸人士假結婚之人可得報酬十萬元。而於同年十一月間，由庚○○、丁○○
    將戊○○、乙○○（以上二人均業經本院以九十年度易字第二一六四號判處有期
    徒刑三月，緩刑二年確定）介紹予己○○等人，並於同年十二月二十四日，經丙○○、己○○安排，戊○○、乙○○至大陸福建省平潭縣與丙○○、己○○會合
    ，因戊○○、乙○○二人證件不齊全，未能辦妥結婚手續，遂與同至平潭縣欲與
    大陸女子結婚之甲○○（已由臺灣臺南地方法院檢察署檢察官為不起訴處分確定
    ），於同年十二月二十七日，返回臺灣補辦證件，戊○○、乙○○再於同年十二
    月二十九日，前往大陸福建省平潭縣。丁○○則於同年十二月三十一日，與庚○○前往大陸與其等會合。嗣經安排由戊○○與大陸人士林勇、乙○○與大陸人士
    林寶假結婚，並均至大陸福建省福州市結婚公證處，取得不實之結婚證明書，戊○○、乙○○復均於八十九年三月九日，持向臺南市東區戶政機關辦理戶籍登記
    ，均使不知情之戶政機關公務員登載該不實事項於公文書，足生損害於戶政機關
    對戶政管理之正確性，因認被告己○○涉有刑法第二百十四條之使公務員登載不
    實罪嫌云云。
二、按犯罪事實應依證據認定之，無證據不得推定其犯罪事實；又不能證明被告犯罪
    或其行為不罰者，應諭知無罪之判決，刑事訴訟法第一百五十四條、第三百零一
    條第一項分別定有明文。又認定不利於被告之事實，須依積極證據，苟積極證據
    不足為不利於被告事實之認定時，即應為有利於被告之認定，更不必有何有利之
    證據；事實之認定，應憑證據，如未能發現相當證據，或證據不足以證明，自不
    能以推測或擬制之方法，以為裁判基礎，最高法院分別著有三十年上字第八一六
    號、四十年臺上字第八六號判例可資參照。
三、本件公訴人認被告涉有前開犯行，係以同案被告庚○○、戊○○、乙○○之供述
    、證人甲○○之證述、大陸地區人民進入臺灣地區旅行證申請書、戶籍謄本影本
    及大陸福建省福州市公證處結婚證明書影本等事證，為主要論據。訊據被告己○○固供承有安排臺灣地區人民與大陸地區人民辦理假結婚，以使大陸地區人民得
    以入境非法工作之意圖，並經由庚○○、丁○○之介紹，安排戊○○、乙○○至
    大陸辦理結婚之情事，惟堅決否認有何使公務人員登載不實之犯行，辯稱：伊雖
    有於八十八年十二月二十四日與戊○○、乙○○共同前往大陸福州平潭縣與丙○○會合，並欲安排戊○○、乙○○與大陸地區人民假結婚，惟因戊○○與乙○○
    二人之證件不齊全無法辦理與大陸地區人民結婚事宜，且戊○○與乙○○二人均
    表示無續辦意願，故未辦成假結婚，之後戊○○、乙○○為何會與大陸地區人民
    林勇、林寶假結婚，並持結婚證明書回臺辦理戶籍登記等情，伊並不清楚等語。
    經查：
  (一)被告己○○與丙○○、庚○○、丁○○於八十八年八、九月間共同謀議以安排臺
    灣地區人民與大陸地區人民辦理假結婚，使大陸地區人民得以入境非法工作之方
    式獲取不法利益，並分由被告己○○、丙○○負責籌集資金及與大陸方面接洽事
    宜，庚○○、丁○○則負責介紹國人至大陸地區與大陸人士辦理假結婚，而於八
    十八年十一月間，由庚○○、丁○○將戊○○、乙○○二人介紹予己○○，並於
    同年十二月二十四日安排至大陸福建省平潭縣，欲與大陸地區人民辦理假結婚，
    惟該次因戊○○、乙○○之證件未完備，且戊○○與乙○○均向被告己○○表示
    不願再辦理，故未與大陸地區人民辦理假結婚等情，業據被告己○○供承在卷，
    核與共同行為人庚○○、丁○○、戊○○、乙○○等人所述情節相符此部份之事
    實固堪堪認定。
  (二)前述共同行為人戊○○、乙○○與丙○○談妥不願讓被告賺取仲介費用後，即於
    八十八年十二月二十七日，由丙○○出資安排案外人甲○○陪同戊○○、乙○○
    自大陸福州平潭縣返臺補辦證件，三人再於同年十二月二十九日前往大陸與丙○○會合，隨後並由丙○○安排戊○○與大陸地區人民林勇、乙○○與大陸地區人
    民林寶辦理假結婚，且至大陸福建省福州市結婚公證處，取得不實之結婚證明書
    ，戊○○、乙○○並均於八十九年三月九日，持向臺南市東區戶政機關辦理戶籍
    登記，均使不知情之戶政機關公務員登載該不實事項於公文書，而其過程被告己○○未曾出現之事實，已據戊○○、乙○○於警訊、本院調查中，及丙○○於本
    院九十一年度易字第七一九號涉嫌偽造文書案件中供述明確，復經證人甲○○於
    本院調查時結證屬實，並有卷附之大陸地區人民進入臺灣地區旅行證申請書、戶
    籍謄本、大陸福建省福州市公證處結婚證明書及臺南市東區戶政事務所九十一年
    八月二十七日南市東戶三字第０九一０００八九四七號函附之結婚登記文件可證
    。雖丙○○矢口否認有參與戊○○、乙○○與大陸地區人民假結婚牟利之事，惟
    前揭事實既迭經戊○○、乙○○、證人甲○○陳述甚詳，已如前述，且丙○○於
    九十一年二月二日因涉嫌偽造文書案件經公訴人聲請羈押而在本院訊問時，亦自
    承：伊有拿錢給戊○○、乙○○等語（見本院九十一年度聲羈字第五二號號卷第
    六頁），而戊○○、乙○○與丙○○素無恩怨，當無設詞誣陷丙○○之理，故丙○○之辯詞，顯係事後卸責之詞，不足採信。從而，被告己○○於戊○○、乙○○第二次前往大陸，與大陸地區人民林寶、林勇辦妥假結婚，取得不實之結婚證
    書回臺向戶政機關辦理戶籍登記之過程均未參與乙情，甚為顯明。
  (三)參以同案被告丙○○於本院調查時供稱：戊○○、乙○○第二次去大陸時（即八
    十八年十二月二十九日），己○○不知道去哪裡，張、王二人不想給當地介紹所
    賺，所以自己與大陸地區欲假結婚之先生接觸辦理假結婚，因為伊想快點離開大
    陸，始隨張、王二人同至大陸福州與假結婚之對象（即林勇、林寶）辦理假結婚
    ，並共同返臺等語（見本院九十一年八月八日訊問筆錄）；又於本院九十一年度
    易字第七一九號其所涉之偽造文書案件審理時供述：戊○○、乙○○二人由大陸
    之婚姻介紹所認識林寶、林勇後，約伊一起吃飯，在飯局中林寶、林勇說不給仲
    介辦假結婚，伊說伊在己○○處上班，且證件被大陸的婚姻仲介扣住，林寶、林
    勇稱會與大陸之婚姻介紹所算清，翌日林寶、林勇到婚姻介紹所結算後，伊即與
    戊○○、乙○○、林寶、林勇前往福州，其等去辦結婚登記時伊並沒有參與，其
    等辦完後，伊便與戊○○、乙○○二人回到臺灣等語（見附於本院九十一年度易
    字第七一九號卷之九十一年九月十七日審判筆錄），益徵之被告己○○確實未參
    與戊○○、乙○○與大陸地區人民林寶、林勇假結婚，取得不實之結婚證書後，
    並回臺向戶政機關辦理戶籍登記之行為。
  (四)綜上所述，被告己○○既未參與戊○○、乙○○第二次前往大陸與大陸地區人民
    假結婚後回臺辦理戶籍登記之犯行，則其雖有與丙○○、庚○○、丁○○於八十
    八年八、九月間謀議以安排臺灣地區人民與大陸地區人民辦理假結婚，使大陸地
    區人民得以入境非法工作之方式獲取不法利益，並將戊○○、乙○○二人安排至
    大陸福建省平潭縣，欲與大陸地區人民辦理假結婚，惟該次並未完成假結婚之事
    實，然其所為者僅係為便利將來實行刑法第二百十四條使公務人員登載不實犯行
    之遂行而實施之預備行為，尚未達到將不實內容之事項向具登載權力之公務員提
    出聲明或申報之著手程度，而刑法對該罪之預備行為並未加以處罰，是以被告己○○所為尚未構成犯罪。另被告雖係欲以臺灣地區人民與大陸地區人民假結婚之
    方式，使大陸地區人民得以持不實之結婚及戶籍資料入境，然其所為既尚未使戊○○、乙○○與大陸地區人民林寶、林勇假結婚，自亦未持不實之結婚證書、戶
    籍謄本向內政部警政署入出境管理局申請入境臺灣至明。
  (五)此外，復查無其他積極證據足資證明被告己○○確有公訴人所指之犯行，揆諸前
    揭說明，本件自屬不能證明被告犯罪，依法應為被告無罪判決之諭知。
據上論斷，應依刑事訴訟法第三百零一條第一項，判決如主文。
本案經檢察官盧駿道到庭執行職務。
中    華    民    國      九十一    年      十一    月      十五        日
                                  臺灣臺南地方法院刑事第六庭
                                      審判長法  官  陳欽賢
                                            法  官  石家禎
                                            法  官  林佩儒
右正本證明與原本無異。
如不服本判決，應於判決送達後十日內，向本院提出上訴狀。
                                            書記官  廖文靜
中    華    民    國      九十一    年      十一    月      二十九      日
